臺灣板橋地方法院刑事裁定　　　　　　94年度交聲字第1071號
原處分機關　交通部公路總局臺北區監理所
異　議　人
即受處分人　甲○○
上列受處分人因違反道路交通管理處罰條例案件，對於交通部公
路總局臺北區監理所於94年5 月31日以北監自裁字裁40-AEB0000
000 號所為之處分（原舉發案號：臺北市政府警察局94年2 月2
日北市警交大字第AEB050060 號）不服，聲明異議，本院裁定如
下：
        主  文
異議駁回。
        理  由
一、原處分意旨略以：臺北市政府警察局大同分隊警員於民國（
    下同）94年2 月2 日12時50分許，在臺北市○○○路○ 段23
    號前查獲車牌號碼為LE-5018 號自用小客車，因「公車站牌
    10公尺內臨時停車」違規，為警攔停而製單舉發，惟異議人
    拒絕簽收，經警記明拒收事由後視為送達，嗣由原處分機關
    以異議人違反道路交通管理處罰條例第55條第2 款之規定，
    裁處罰鍰新臺幣（下同）600 元。
二、異議意旨略以：伊原於94年3 月18日向台北市警察局交通警
    察大隊申訴，惟分局竟只回覆伊陳訴理由不具撤銷免罰要件
    ，觀之採證相片：當時本人發現空位是公車站牌正要離開時
    ，應可看出車頭已轉出，警察之機車疾駛橫擋在本車左前方
    攔停，不讓伊離去，並要求下車查詢，伊即配合下車出示身
    分證供其查詢，非其所稱臨時停車，爰依法聲明異議，請求
    撤銷原處分。
三、按汽車駕駛人，在公共汽車招呼站10公尺內臨時停車者，處
    300 元以上600 元以下罰鍰；汽車在公共汽車招呼站10公尺
    內不得臨時停車；道路交通管理處罰條例第55條第2 款及道
    路交通安全規則第111 條第1 項第2 款分別定有明文。次按
    行為人有違反道路交通管理處罰條例之情形，經當場舉發者
    ，應填製舉發通知單後交付該行為人簽名或蓋章收受之，拒
    絕簽章者，並記明其事由，視為已收受，違反道路交通管理
    事件統一裁罰基準及處理細則第11條第1 項第1 款亦規定甚
    明。
四、經查：
（一）異議人於94年2 月2 日12時50分許，駕駛車號LE-5018 號
      自用小客車，於台北市○○○路○ 段23號前，因「公車站
      牌10公尺臨時停車」違規，經台北市政府警察局大同分局
      執勤員警當場舉發，此有舉發通知單影本（北市警交大字
      第AEB050060 號）（舉發通知單舉發違反法條贅引第1 項
      ）、裁決書影本（北監自裁字裁40-AEB050060號）（裁決
      書舉發違反法條贅引第1 項）各1 紙附卷可稽，原處分機
      關據此裁處異議人罰鍰600 元。又異議人受舉發之時雖拒
      絕簽收員警所開立之舉發通知單，然舉發員警已於其上記
      明「拒簽收」之事由，依前開道路交通管理事件統一裁罰
      基準及處理細則第11條第1 項第1 款之規定，視為異議人
      已收受該違規通知單，本件舉發程序亦於法無違，合先敘
      明。
（二）異議人雖辯稱員警舉發與事實不符，伊並非臨時停車，而
      是遭前方警察機車擋住去路云云。惟查，違規車輛確於前
      開時、地有前揭之違規事實，業據證人即本件執勤舉發之
      員警黃耀億於本院審理中具結證述屬實，其證稱：「當初
      我們接獲勤務指揮中心通報說在重慶北路1 段23號前有違
      規停車，我前往取締，總共5 輛違規停車，我先取締對面
      肯德基雙數號的違停，之後再取締異議人這邊單數號的違
      停，我發現這是公車停靠站有劃3 個格子，是公車停靠站
      的格子很大，庭呈照片2 張，總共停了3 台車，我3 台都
      予以告發，違規地點，為重慶北路1 段916 號前，又臨時
      停車有3 個要件，第一，駕駛未離座，第二引擎未熄火，
      停車未滿3 分鐘，這些只是適合在黃線停車，紅線、消防
      栓，公車站牌都不能臨停，只要一停車就違規。」（見本
      院94年9 月7 日訊問筆錄第2 、3 頁）等語明確，並提出
      現場採證照片2 幀為證。依上開採證照片，異議人當時所
      停放之位置，其路旁即豎立有公車站牌，又地上並劃設有
      明顯之公車停靠站之字樣，異議人既領有合格之駕駛執照
      ，且舉發當時為中午12時50分，照明視距均相當良好，異
      議人實難諉為不知該處為公車站牌，而仍臨放車輛在該處
      ，其有違規之事實甚明，又徵諸證人之證詞，證人係先取
      締肯德基雙數號的違停後，方取締異議人這邊單數號的違
      停，經常理及經驗法則，員警在開立舉發通知單的過程，
      需要請駕駛人出示駕照、行照等，再作查核，並填製舉發
      通知單，最快也需數分鐘，在證人取締雙數號之2 輛違停
      後，再舉發異議人之單數號違停，依常理早已超過3 分鐘
      。次按道路交通管理處罰條例第3 條第9 款之臨時停車定
      義，係指車輛因上、下人、客，裝卸物品，其引擎未熄火
      ，停止時間未滿3 分鐘，保持立即行駛之狀態。交通部路
      政司65年4 月23日路台（62）第45100 號固有函示，然此
      限於可臨時停車之路段，依前開道路交通安全規則第111
      條第1 項第2 款規定，汽車在公共汽車招呼站10公尺內不
      得臨時停車，是異議人所陳伊發現空位是公車站牌時即欲
      離開，縱認屬實，亦不能解免其責任。
（三）末按交通警員製單舉發違反道路交通管理處罰條例所列之
      違規行為，係公務員基於職務上權力，依法就特定之具體
      事件所為具公法上效果之單方行政行為，基於公務員為公
      法上行為具有公信力之原則，該行政處分當可被推定為真
      正，本此公信原則，立法者乃賦予行政機關制定違反道路
      交通事件統一裁罰標準及處理細則，使執勤警員得當機處
      分以達其維護交通秩序、安全之行政目的。反之，若謂公
      務員一切行政行為均需預留證據以證其實，則國家行政勢
      必窒礙難行。查本件證人黃耀億對異議人在公共汽車招呼
      站10公尺內臨時停車之違規情形與攔停及舉發經過均能詳
      為陳述，細繹其證述內容並無前後矛盾或與事理不符而存
      有瑕疵之處，審酌其與異議人並不相識而無嫌隙，應無甘
      冒偽證罪刑責風險而設詞構陷異議人之理，是其所陳應堪
      採信。又異議人聲請本院向罰單單號為AEB050061 號之罰
      單車主調查本件舉發經過，然本院已依職權請該名車主到
      院說明，然該名車主經合法通知未到院說明，故亦無從為
      有利於異議人之認定。則本件異議人既未能提出任何關於
      舉發不實之事證，復查無任何證據足資證明執勤員警有何
      捏造事實違法取締之不法情事，證人黃耀億本於維護交通
      秩序、安全職責所為之舉發，自應受到合法、正確之推定
      ，而得據以認定異議人上開違規之事實。
（四）綜上所述，異議人因在公共汽車招呼站10公尺內臨時停車
      之違規事實，應堪認定。異議人空言否認有上開違規行為
      ，尚非足採。原處分機關依前揭條文規定，對異議人裁處
      罰鍰600 元，於法尚無違誤。從而，本件異議人聲明異議
      為無理由，應予駁回。
五、據上論斷，應依道路交通案件處理辦法第19條，裁定如主文
    。
中　　華　　民　　國　　94　　年　　9 　　月　　30　　日
                      交通法庭  法　官  吳幸娥
以上正本證明與原本無異
如不服本裁定應於送達後5日內向本院提出抗告狀
                                書記官　洪惠玲
中　　華　　民　　國　　94　　年　　9 　　月　　30　　日
